【裁判字號】    87,訴,2534
【裁判日期】    890626
【裁判案由】    偽造文書
【裁判全文】
台灣台中地方法院刑事判決                        八十七年度訴字第二五三四號
    公  訴  人  台灣台中地方法院檢察署檢察官
    被      告  丙○○
右列被告因偽造文書案件，經檢察官提起公訴（八十七年度偵字第一三三九號），本
院判決如左：
    主  文
丙○○無罪。
    理  由
一、公訴意旨略以：被告丙○○意圖為自己不法所有之意圖，於民國八十六年九月十
    四日，在台中市○○路○段不詳地點取得受款人為戊○○，面額為三萬二千九百
    三十元，票號為ＰＡ0000000號，發票日為八十六年九月八日，發票人為
    吳志偉之支票一紙旋復於不詳時地偽造戊○○之印章，並蓋在該支票之背書欄上
    ，足以生損害於戊○○。嗣丙○○又於同年月十八日，與甲○○前往台中市○○
    路「巴達雅卡拉ＯＫ店」消費，並於結帳時以該支票交予「巴達雅卡拉ＯＫ店」
    員工庚○○，用以支付消費金額。俟經該店不知情之會計小姐乙○○用該支票抵
    付該店向楊志強所購買之洋酒貨款；再經楊志強持向銀行提示，因該支票早已掛
    失止付，而循線查獲上情，因認被告涉犯刑法第三百三十七條之侵占遺失物罪、
    第二百十六條、第二百十條之行使偽造私文書罪云云。
二、按犯罪事實，應依證據認定之，無證據不得推定其犯罪事實，又不能證明被告犯
    罪者，應為無罪之諭知，刑事訴訟法第一百五十四條、第三百零一條第一項定有
    明文。再認定不利於被告之事實，須依積極證據，苟積極證據不足為不利於被告
    事實之認定時，即應為有利於被告之認定，更不必有何有利之證據。另刑事訴訟
    法上所謂認定犯罪事實之證據，係指足以認定被告確有犯罪行為之積極證據而言
    ，該項證據自須適合於被告犯罪事實之認定，始得採為斷罪資料，最高法院三十
    年上字第八一六號判例、最高法院二十九年上字第三一０五號著有判例可資參照
    。本件公訴人認被告犯有上開罪嫌無非係以證人甲○○、「庚○○」（真實姓名
    不詳）、上開支票之遺失票據申報書、被告簽發之本票三紙為其論據。訊據被告
    丙○○固坦承：曾與甲○○多次前往「巴達雅卡拉ＯＫ店」消費之事實，惟矢口
    否認有何侵占遺失物及偽造文書犯行，辯稱：伊未曾持有上開支票，更未以上開
    支票支付「巴達雅卡拉ＯＫ店」消費款項等語。
三、經查，（一）上開支票係戊○○請其友人己○○代向公司領受，嗣己○○即將該
    支票置放在己○○家中櫃子內，迨戊○○會同己○○一起至己○○家中欲取上開
    支票時，己○○始稱其家中東西位置有異，而發現該支票業遭人竊取；及上揭支
    票係「巴達雅卡拉ＯＫ店」副理（真實姓名年籍不詳），交予該店員工乙○○，
    再由乙○○交予榮泰洋酒公司以給付貨款，再由該公司存入楊志強帳戶等節，業
    據證人戊○○於警訊、審理中；證人乙○○、楊志強於警訊中分別證述無訛，且
    互核相符固堪認定。（二）上開證人即「巴達雅卡拉ＯＫ店」副理於警訊中證述
    ：「（上開支票）係乙名綽號唐薇（即甲○○）之女子來店消費，帶同一男子自
    稱丙○○所簽帳給付，．．。」云云，並向負責訊問之警員丁○○陳報「庚○○
    」之姓名、年籍乙情，固有警訊筆錄在卷可稽。惟經本院依警訊筆錄所記載之「
    庚○○」年籍傳訊庚○○結果，證人庚○○於審理中結稱：伊未曾到過台中市警
    察局第一分局接受警訊，該警訊筆錄上「庚○○」之簽名，並非伊所簽寫，伊也
    未曾在台中市「巴達雅卡拉ＯＫ店」上班，乙○○及丙○○伊均不認識等語，核
    與證人乙○○於審理中結證：「（是否認識在場之庚○○？）我不認識，他不是
    當時和我去警察局作筆錄之證人，有一點像，但確定不是他。」等語；及被告於
    審理中陳稱：「（是否認識在場之庚○○？）我沒有看過，．．。」等語情節均
    相符合，前述「巴達雅卡拉ＯＫ店」副理，雖確為「巴達雅卡拉ＯＫ店」副理，
    但並非「庚○○」本人，而係於警訊中虛報「庚○○」之年籍資料，假冒「庚○○」名義應訊乙節，已堪認定。是上開支票苟真係被告交予「巴達雅卡拉ＯＫ店
    」副理，則該副理儘可坦然以真名應訊，其不為此，反在警局中冒名應訊，則其
    在警訊中所為不利於被告之證詞，自難遽為被告有罪之認定。又經本院提示庚○○於本院審理時所拍之彩色半身照片予當時為「巴達雅卡拉ＯＫ店」副理製做筆
    錄之警員丁○○辨視結果，丁○○既結稱：「（你當初訊問的人是否照片之人？
    ）不記得。」等語，其此部分證詞，自亦無足為不利於被告之認定。再該「巴達
    雅卡拉ＯＫ店」副理做出上開於已有利而不利於被告之供詞，即因上開警訊筆錄
    僅有偽造之「庚○○」簽名一枚，別無指印可供調查，且台中市○○路一五八號
    「巴達（他）雅卡拉ＯＫ店」並未設立登記，及早於八十八年十一月十二日前即
    未在該大樓營業，有台中市政府及台中市警察局第一分局函各一紙附卷可按，而
    無可傳訊，併此敘明。（三）證人甲○○於警訊中雖證稱：「（你是否於日前與
    一名丙○○之男子至本市○○路「巴達雅卡拉ＯＫ店」消費，由丙○○簽立本票
    ，並給予乙張ＤＡ0000000號支票給店方？）是的。」，及於偵查中雖證
    稱：「我跟被告到庚○○經營的卡拉ＯＫ店喝酒，結帳時，他拿這張支票給庚○○，事後庚○○在警局叫警局的人打電話給我，我去了才知道這支票有問題。」
    各云云，惟其嗣於審理中即結證：「（被告有開系爭支票予「巴達雅卡拉ＯＫ店
    」人員？）是店方之幹部綽號東風者告訴我的，在偵訊（應為警訊之誤，查「庚○○」未曾於偵查中到庭，有偵訊筆錄在卷可查）時他有來開庭，應該叫劉振（
    政之誤）和，他打電話告訴我的，說被告有開支票去支付消費款。」、「我沒有
    看到他（即被告）支付此票，有看到他簽發本票而已。」等語，核證人甲○○所
    證先後雖有不一，然而甲○○與被告共同至「巴達雅卡拉ＯＫ店」消費之次數非
    僅一次，業據甲○○於審理中結稱「（你與被告何時到「巴達雅卡拉ＯＫ店」消
    費？）我們去很多次。」等語屬實，核與被告供述情節相符，參以被告簽發予「
    巴達雅卡拉ＯＫ店」之本票，發票日分別為八十六年九月八日、十二日及十八日
    ，且其中八日之本票上有「東風」之簽名，十二日及十八日之本票上則均有「丁
    俊」之簽名，有本票影本三紙在卷可考，應堪認定。是上開支票苟真係被告於結
    帳時所行使交予「巴達雅卡拉ＯＫ店」人員，而該支票上復無被告之簽名，且甲○○與被告共同至「巴達雅卡拉ＯＫ店」消費之次數非僅一次，則證人甲○○何
    以能僅憑票號、及支票影本即認出該支票即係被告在「巴達雅卡拉ＯＫ店」消費
    後所行使之支票，實有可疑。從而，證人甲○○之證詞當以於審理中所陳較符常
    情，而為可採，其於警偵訊中所證，核與常情不符，尚難據為不利於被告之認定
    。綜上所述，被告所辯尚堪採信，此外，復查無其他積極證據，足認被告確有右
    揭犯行，揆諸首開說明，被告之犯罪既屬不能證明，即應判決被告無罪。
據上論斷，應依刑事訴訟法第三百零一條第一項，判決如主文。
中    華    民    國    八十九    年      六        月        二十六    日
                                        法  官  江  奇  峰
右正本證明與原本無異。
如不服本判決，應於送達後十日內向本院提出上訴狀(須附繕本)，上訴於台灣高等
法院台中分院。
                                        書記官
中    華    民    國    八十九    年      六        月        二十六    日


司法院資訊處製作；財團法人民間司法改革基金會備份。
